# 同一控制下的企业合并，通过发行的权益性证券合并，每股收益的计算

提问人：茉莉绿茶 时间：2014-06-06 23:26:27
假设， 2006 年，A公司的净利润账面价值为 1800 ，期初发行在外普通股股数为 300 股； 2007 年1.1日，A公司通过发行本公司股票 150股，收购同一控制下B公司的股权80%，达成同一控制下的企业合并，B公司期初发行在外普通股股数为 375 ； 2008 年，A公司净利润账面价值为 3000 ，B公司净利润账面价值为 1875 。 2006, 在A公司个表列示 A基本每股收益=1800/300=6 2007 在A公司个表列示A基本每股收益=3000/（300+150）=6.67 在B公司个表列示 B基本每股收益=1875/375=5 在合并财务报表列示 合并基本每股收益=（3000+1875*0.8）/（300+150）=10 在比较报表列示 2006 年基本每股收益=1800/（300+150）=4同一控制下的企业合并，作为对价发行的普通股股数，应当计入各列报期间普通股的加权平均数。我的理解是 红色部分 的计算，不知是否正确？

回答人：chenyiwei
1 、如果需要编制合并报表的，则每股收益只需根据合并报表数字计算，无需计算个别报表层面的每股收益。 2 、发生同一控制下合并后，合并报表中的每个比较期间的比较数据都要重新计算。如果没有其他需要考虑的特殊因素（如内部交易抵销、A自身股份数量的其他变动等），则本案例中每个前期比较期间的每股收益的分子都是A的净利润＋B的同期净利润的 80 ％；分母都是 300 ＋ 150 ＝450 万股。

提问人：Alisa_wang 时间：2015-07-22 10:32:12
陈老师，计算比较期间扣除非经常性损益后的每股收益时，合并方在合并日发行的新股份不予加权计算（权重为零）。 也就是说，比较期间，分母变为 300 股，那分子呢？ 假设A公司比较期间，净利润为 2500 万，其中，非经常性损益 100 万；B公司净利润为 1500万，非经常性损益为 200 万。 那A公司合并报表层面扣除非经常性损益的归属母公司净利润是多少？B公司净利润 1500 万 0.8 均做为非经常性损益吗？那 B 公司本身 200 万非经常性损益，是否加到合并报表层面？ 比较报表层面扣非后的母股收益 = （ 2500-100 ） /300还是 = 【（ 2500+1500 0.8）-（100+200+1500*0.8）】/300

回答人：chenyiwei
应该是你说的“比较报表层面扣非后的母股收益=（2500-100）/300”比较合理。后一做法会导致非经项目的多扣（或者说重复扣除）。

回答人：chenyiwei
基本原则是分子分母同口径，分子中要整体扣除同一控制下合并日前被合并方实现的净利润中按比例归属于现母公司的部分，即把合并日前净利润整体作为非经常性损益扣除，但对于被合并方此期间原有非经项目应注意避免重复

提问人：Alisa_wang 时间：2015-07-29 13:42:02
那如果按（2500-100）/300计算的话，比较期间的每股收益就会跟A公司上年对外披露的数据是一样的。即扣除非的每股收益，不因本年的同一控制下企业合并发生改变，上年数据不用重新计算？ 分子中要整体扣除同一控制下合并日前被合并方实现的净利润中按比例归属于现母公司的部分，即把合并日前净利润整体作为非经常性损益扣除。这个也适用于比较期间吗?还是仅适用于合并当期？如果适用于上期的话，那被合并方全年的利润都应该做为非经常性损益了、

回答人：chenyiwei
假设被合并方无其他非经常性损益项目，则本年度重新计算的以前年度扣非后每股收益和非经常性损益与上年度原报表中披露的每股收益和净资产收益率是一致的。但不能简单地说上年数据不用重新计算。

提问人：Alisa_wang 时间：2015-08-01 10:00:00
陈老师，假设A公司比较期间，净利润为 2500 万，其中，非经常性损益 100 万；B公司净利润为 1500 万，非经常性损益为 200 万。假设A公司对B公司是100%投资。 那重新计算后发生变化的，只是非经常性损益从A公司原有的 100 万，变成模拟的 1600 万，然后归属母公司净利润从 2500 万，变为 4000 万。但扣除非经常性损益的归属母公司净利润原来是（1500-100）=1400，现在是（4000-1600 ）=1400，是不变的。可以这样理解吗？ 然后比较期间非经常性损益明细项目，B公司 1500 万全放在合并日前被合并方实现的净利润，还是其中 200 万放在B公司原来的非经常项目， 1300 万放在合并日前被合并方实现的净利润？

回答人：chenyiwei
一般做法是：B公司 1500 万全放在合并日前被合并方实现的净利润这个非经常性损益项目中，不再单列原有的非流动资产处置损益等非经常性项目。

回答人：chenyiwei
扣非后归属母公司股东的净利润应为 2400 万。同一控制下合并前后不变。

提问人：red2006fox 时间：2017-01-16 16:39:48
陈版，有个问题，就是A公司通过发行本公司股票购买B公司 ，发行对象的不同，会不会影响各列报期间普通股的加权平均数，向大股东发行股份和向特定的投资者是否有区别？

回答人：chenyiwei
可能会有不同，因为一个模拟的是股份对价，一个模拟的是现金对价。

提问人：zhs7403 时间：2017-01-16 20:53:20
陈老师，我没太理解您说的一个模拟的是股份对价，一个模拟的是现金对价。这部分哪里有讲解我查一下。tks

回答人：chenyiwei
后一种情况下，向第三方发行股份的交易本身不是模拟调整的对象范围。模拟时只要考虑支付给原股东的现金对价即可。

提问人：a8730760 时间：2018-02-07 15:00:12
陈总：同一控制下企业合并问题咨询：A持股B60%，A持股C100%，B为上市公司；B拟发行股份 300 万股及募集配套资金（配套资金中现金 3500 万用于此次并购）购买A持有C100%；假设支付的配套资金对应的股数也是 300 万股。项目组在核算每股收益的时候是不是应该对期初加权平均股数考虑此次 600 万股的影响。

回答人：chenyiwei
为此次同一控制下合并而发行的股份应视同报告期期初即发行；使用募集的配套资金收购的这部分股权也应模拟期初已经取得，该3500 万募集资金除以发行价对应的股份数视同在期初已经发行。

提问人：a8730760 时间：2018-02-08 11:26:38
陈总：上市公司A发行股份购买资产，个人B控制A，个人B持有C97%，上市公司A发行股份并募集配套资金收购C100%,发行股份收购个人B持有C80%和少数股东的1%，募集配套资金收购个人B持有C17%和少数股东的2%。A收购C为同一控制下企业合并，在 9 月 28 日拿到了证监会的批文， 10 月 10 日完成了发行股份支付对价的资产过户， 10 月 25 日在中登公司登记。 11 月 6 日募集的配套资金到账， 11 月 23 日在中登公司登记并完成支付。 12 月 8 日变更了工商登记。资产交割日股东协商为 9 月 30 日。 问题： 1 、根据重要性原则，同一控制下企业合并97%视同期初合并，收购少数股权日为 9 月 30 日。 2 、这样在算每收益的时候是否可以根据配比原则模拟收购少数股权的股份在 9 月 30 日已完成发行。 3 、如果要根据实际到账日的次月加权平均计算股数，这样就会出现不配比的情况。 请陈总指点，谢谢！

回答人：chenyiwei
1 、可以。 2 、你的理解合理。